【裁判字號】    99,易,613
【裁判日期】    990415
【裁判案由】    詐欺等
【裁判全文】
臺灣臺中地方法院刑事判決               99年度易字第613號
公  訴  人  臺灣臺中地方法院檢察署檢察官
被      告  甲○○
選任辯護人  廖健智律師
            蘇文俊律師
上列被告因詐欺案件，經檢察官提起公訴（98年度偵字第28637
號、99年度偵字第1809號、第2305號）及移送併案審理（臺灣苗
栗地方法院檢察署99年度偵字第1652號），嗣經本院合議庭裁定
由受命法官獨任行簡式審判程序，本院判決如下：
    主    文
甲○○犯幫助共同詐欺取財罪，處有期徒刑貳月，如易科罰金，
以新臺幣壹仟元折算壹日。緩刑貳年。
    犯罪事實
一、甲○○於民國98年10月間，在網路發現徵求兼職之廣告，乃
    以即時通帳號haoye108號、fall0168號、hotboy123122號與
    真實姓名年藉均不詳、自稱「黃東翔」之成年男子聯絡，並
    以來電顯示號碼00-00000000、00-00000000、00-00000000
    、00-00000000、00-00000000號電話與真實姓名年藉均不詳
    、自稱係財務人員之某成年人聯絡，經其等告知可以每個帳
    戶新臺幣（下同）2,000元之代價承租使用1個星期等語，乃
    甲○○明知金融存款帳戶，事關存戶個人財產權益之保障，
    一般人均有妥為保管防阻他人任意使用之認識，縱使特殊情
    況偶有交付他人使用之需，亦必然深入瞭解用途後再行提供
    以使用，方符常情；又該等專有物品如若落入不明人士手中
    ，極易被利用為與財產有關之犯罪工具，此為吾人依一般生
    活認知所易於體察之常識，竟仍本於間接故意之幫助詐欺取
    財犯意，於98年10月30日，將其所開立之中華郵政股份有限
    公司（下稱中華郵政公司）苗栗中苗郵局帳號000000000000
    00號帳戶、第一商業銀行沙鹿分行帳號00000000000號帳戶
    之存摺、提款卡連同提款密碼），依上開「黃東翔」等人之
    指示以快遞寄送至臺中市西屯區○○○段65號「張林哲（
    0000000000）」收受。嗣該等成年人取得上開帳戶存摺、提
    款卡及提款密碼後，旋依約於隔日，將4,000元匯至甲○○
    所有台新銀行00000000000000號帳戶內，並即與其他詐欺集
    團成員共同基於意圖為自己不法所有之犯意聯絡，分別為下
    列詐欺取財犯行：
  (一)98年11月1日14時50分許，先推由真實姓名年籍不詳、自稱
    三民書局客服中心人員，先以來電顯示號碼+0000000000號
    電話向莊琇如訛稱：妳之前購物的款項原為一次付清，但因
    為作業人員的疏失，造成12期的分期付款等語，並向其詢明
    往來銀行後，即再由另一真實姓名年籍不詳、自稱臺北富邦
    銀行人員，以來電顯示號碼0000000000號電話向莊琇如訛稱
    ；須至自動櫃員機前，按指示操作以終止資料扣款等語，使
    莊琇如信以為真，先後於同日14時51分許、15時10分許，持
    其所有之臺北富邦銀行金融卡（帳號為000000000000號）、
    中華郵政金融卡（帳號為00000000000號），至位於高雄市
    ○○區○○路415號高雄應用大學內之臺灣中小企銀自動櫃
    員機前，依指示操作，而分別將18,043元、5,818元（合計2
    3,861元，起訴書誤繕為23,843元）匯入甲○○中華郵政公
    司苗栗中苗郵局帳號00000000000000號帳戶內，而受有財產
    上之損害。
  (二)98年11月1日15時許，推由真實姓名年籍不詳、自稱某書局
    人員之某成年人，先以電話向丙○○訛稱：妳之前購買書時
    出錯簽收單、使妳簽到分期付款單，必須跟郵局取消，之後
    郵局會跟妳聯絡取消事宜等語，致丙○○陷於錯誤，旋於同
    日16時22分許持其所有之郵局金融卡，至桃園縣中壢市○○
    路257號之7-11青埔店，依指示操作自動櫃員機，而將19,99
    9元匯入甲○○前揭中華郵政公司苗栗中苗郵局00000000000
    000號帳戶內，而受有財產上之損害。
  (三)98年11月1日15時3分許，推由真實姓名年籍不詳、自稱三民
    書局人員之某成年人，先以來電顯示號碼+0000000000、+00
    00000000等號碼陸續撥打6通電話向丁○○訛稱：妳之前買
    書出了問題、替妳出面處理銀行分期付款取消事宜，請至自
    動櫃員機操作輸入帳號並填入密碼等語，使丁○○不疑有他
    ，旋於同日16時21分許、16時23分許，在設於臺中市○○路
    段之「第一銀行」內，依其指示操作，而將45,000元、1,00
    0元（合計46,000元）匯入甲○○前揭第一商業銀行沙鹿分
    行帳號00000000000號帳戶內，而受有財產上之損害。
  (四)98年11月1日16時許，推由真實姓名年藉不詳之某成年人以
    電腦登入網路UT聊天室內，適劉家良於網路UT聊天室尋求援
    助交際，該成年人即以主動傳訊息方式，以密語向劉家良訛
    稱有提供1次代價3,000元之援助交際，詢問劉家良是否有意
    願等語，劉家良信以為真，遂於同日18時許依其指示，在臺
    中市○○路236號第一商業銀行進化分行以現金存款方式分
    別存入1,000元、2,000元（合計3,000元）至甲○○前揭第
    一商業銀行沙鹿分行帳號00000000000號帳戶內，而受有財
    產上之損害。
    嗣莊琇如、丁○○、丙○○、劉家良等人發覺受騙，分別報
    警，始查獲上情。
二、案經莊琇如、劉家良分別訴由臺中縣警察局豐原分局、丁○○、丙○○分別訴由臺中縣警察局清水分局，報請臺灣臺中
    地方法院檢察署檢察官偵查起訴。
    理    由
一、上開事實，業據被告甲○○於本院審理中坦承不諱，核與證
    人即被害人莊琇如、丁○○、丙○○及劉家良於警詢證述其
    等如何遭騙而匯款等經過情節相合，復有悔過書、南投縣政
    府警察局中興分局府西派出所受理刑事案件報案三聯單、受
    理各類案件紀錄表、詐騙帳戶通報警示簡便格式表、金融機
    構聯防機制通報單、第一銀行自動櫃員機交易明細、桃園縣
    政府警察局大園分局埔心派出所受理刑事案件報案三聯單、
    受理各類案件紀錄表、切結書、金融機構協助受詐騙民眾通
    報疑似警示帳戶通報單、受理詐騙帳戶通報簡便格式表、內
    政部警政署反詐騙案件紀錄表、存摺存款交易明細、被告甲○○提出之臺新銀行存款交易明細表、YAHOO即時通帳號、
    視訊翻拍畫面、訊息、98年10月30日宅急便顧客收執聯、網
    路分類廣告網頁列印、臺中縣警察局豐原分局神岡分駐所受
    理各類案件紀錄表、受理詐騙帳戶通報警示簡便格式表、被
    告甲○○之第一商業銀行沙鹿分行帳戶00000000000號自98
    年10月31日至98年12月4日之交易明細、高雄市政府警察局
    三民第二分局覺民派出所受理詐騙帳戶通報警示簡便格式表
    、受理刑事案件報案三聯單、內政部警政署反詐騙諮詢專線
    紀錄表、中華郵政股份有限公司苗栗中苗郵局郵政存簿儲金
    立帳申請書、印鑑卡、查詢帳戶最近交易資料、被告甲○○
    之中華郵政股份有限公司苗栗中苗郵局帳號第0000000-0000
    000號印鑑卡、郵政存簿儲金立帳申請書、郵政存簿儲金儲
    戶申請變更帳戶事項申請書等開戶資料及客戶歷史交易清單
    、第一銀行沙鹿分行帳號00000000000號各類存款開戶暨往
    來業務項目申請書、印鑑卡等開戶資料及存款明細分類、存
    摺存款客戶資料查詢單（103）等在卷可稽，堪認被告甲○○前開自白，確與事實相符，應可採信。本案事證明確，被
    告甲○○犯行洵堪認定。
二、上開犯罪事實欄一、中所述之犯罪集團所屬不詳姓名年籍之
    成年人等人基於共同意圖為自己不法之所有之犯意聯絡，以
    上述方式對證人莊琇如、丁○○、丙○○、劉家良詐欺取財
    ，致使證人莊琇如、丁○○、丙○○、劉家良分別陷於錯誤
    ，並因而交付本人之財物，上開不詳姓名年籍之成年人等人
    對證人莊琇如、丁○○、丙○○、劉家良之詐欺取財犯行顯
    已既遂，該不詳姓名年籍之成年人等人係共同犯刑法第339
    第1項之詐欺取財既遂罪，而被告甲○○提供上開帳戶資料
    予前述不詳姓名年籍之成年人等人，係基於幫助他人共同詐
    欺取財之不確定故意，且所為屬詐欺取財罪構成要件以外之
    行為，核被告甲○○此部分所為，係犯刑法第30條第1項前
    段、第339條第1項共同詐欺取財既遂罪之幫助犯。被告甲○○幫助該不詳姓名年籍之成年人等人犯詐欺取財既遂罪，為
    幫助犯，爰依刑法第30條第2項之規定減輕其刑。又被告甲○○以一幫助行為，同時侵犯證人莊琇如、丁○○、丙○○
    、劉家良之權益，為想像競合犯，應從一重（即關於證人丁○○部分）處斷。臺灣苗栗地方法院檢察署檢察官移送併案
    審理之該署99年度偵字第1652號部分，經核與本案關於證人
    丁○○部分相同，亦即與已起訴之部分，有事實上或想像競
    合犯之法律上同一關係，本為起訴效力所及，本院自應併予
    審理。爰審酌被告甲○○雖未實際參與詐欺取財犯行，惟其
    之行為使詐欺集團成員得以隱匿其等真實身分，減少遭查獲
    之風險，有助長犯罪之虞，惟念其犯罪後已於本院審理中坦
    承犯行，悔意殷殷，態度甚佳，並已與證人莊琇如、丁○○
    、丙○○、劉家良達成調解，有本院99年度司中調字第545
    號、第546號、第547號、第544號調解程序筆錄各1份及郵政
    跨行匯款申請書3份在卷可稽，足徵被告甲○○除坦認犯行
    、面對過往外，更已以積極行動彌補過錯，自應給予其自新
    機會，及其犯罪之動機、手段等一切情狀，量處如主文所示
    之刑，並諭知如易科罰金之折算標準。又被告甲○○未曾因
    故意犯罪受有期徒刑以上刑之宣告，有臺灣高等法院被告前
    案紀錄表1份附卷可稽，且被告甲○○係因一時失慮，致罹
    刑章，犯罪後坦承犯行，於本院審理中悔意不輟，並已與證
    人莊琇如、丁○○、丙○○、劉家良達成調解有如前述，足
    見其已知悔悟，且被告甲○○現正在攻讀碩士學位，併經被
    告甲○○陳明甚詳，本院審酌上情，認被告甲○○經此論罪
    科刑之教訓，當知警惕，應無再犯之虞，本院認其所宣告之
    刑，以暫不執行為適當，爰依刑法第74條第1項第1款規定，
    宣告緩刑2年，以啟自新。
據上論斷，應依刑事訴訟法第273條之1第1項、第299條第1項前
段，刑法第339條第1項、第30條第1項前段、第2項、第55條、第
41條第1項前段、第74條第1項第1款，刑法施行法第1條之1第1項
、第2項前段，判決如主文。
本案經檢察官乙○○到庭執行職務。
中    華    民    國    99    年    4     月    15    日
                  刑事第18庭  法  官  林世民
上正本證明與原本無異。
如不服本判決，應於送達後10日內向本院提出上訴狀（須附繕本
），上訴於臺灣高等法院臺中分院。
                              書記官  紀俊源
中    華    民    國    99    年    4     月    15    日
附錄論罪科刑法條
中華民國刑法第339條
意圖為自己或第三人不法之所有，以詐術使人將本人或第三人之
物交付者，處5年以下有期徒刑、拘役或科或併科1千元以下罰金
。
以前項方法得財產上不法之利益或使第三人得之者，亦同。
前二項之未遂犯罰之。

司法院資訊處製作；財團法人民間司法改革基金會備份。
